【裁判字號】    95,台抗,182
【裁判日期】    950323
【裁判案由】    確認本票債權不存在聲請訴訟救助
【裁判全文】
最高法院民事裁定              九十五年度台抗字第一八二號
    抗  告  人  甲○○
                        樓
                乙○○
上列抗告人因與相對人丙○○間請求確認本票債權不存在，聲請
訴訟救助事件，對於中華民國九十四年十二月二十九日台灣高等
法院裁定（九十四年度聲字第三六一號），提起抗告，本院裁定
如下：
    主  文
抗告駁回。
抗告訴訟費用由抗告人負擔。
    理  由
按當事人因無資力支出訴訟費用而聲請訴訟救助者，關於無資力
支出訴訟費用之事由，應提出可使法院信其主張為真實並能即時
調查之證據，以釋明之，此觀民事訴訟法第一百零九條第二項、
第二百八十四條之規定自明。又所謂無資力係指窘於生活，且缺
乏經濟信用者而言。又聲請人在原審曾經繳納審判費，而於訴訟
進行中不能釋明其經濟狀況確有重大之變遷，不能遽請救助。本
件抗告人向原法院聲請訴訟救助，無非以：甲○○於民國九十四
年十月二十六日已提起上訴，然其因刑事案件入監執行，無收入
，且依最新財產資料清單觀之，目前僅有十二筆財產，無其他銀
行存款、投資及薪資等財產。前揭十一筆房屋及土地或遭查封拍
賣，或貸款設定抵押權，另有一輛汽車已甚老舊，目前幾無現金
，未來仍有銀行高額利息及不動產之稅捐須繳交，另有數宗訴訟
案件亦須繳納三審裁判費，又有妻兒需扶養，故甲○○已無資力
支出本件高達新台幣（下同）八十一萬元之訴訟費用云云，為其
論據，然查甲○○於第一審提起訴訟之時，已補繳五十四萬元訴
訟費用，經第一審法院駁回其訴後，其始以無資力聲請訴訟救助
，然就其於訴訟中經濟狀況確有重大變遷，致其缺乏經濟信用，
而未能支出訴訟費用之事實，未據提出可使法院信其主張為真實
並能即時調查之證據，以釋明之，又抗告人乙○○乃甲○○之參
加人，僅在輔助甲○○為訴訟行為，非本件訴訟當事人，不符民
事訴訟法第一百零七條之要件，其併聲請訴訟救助，於法無據。
原法院因認其聲請為無理由，裁定予以駁回，於法並無違背。抗
告論旨，徒以其向上海商業銀行股份有限公司及板信商業銀行股
份有限公司所借之款項均屬抵押債權，抵押物之價值確實已不足
清償二家銀行之借款及利息等債權，抗告人所得不敷所需，且其
妻及么兒均賴其扶養，至於五十四萬元係向抗告人之父借貸所得
，年邁之父已無存款可資借用，另對中聯信託投資股份有限公司
之債務已形式確定，其應負全部清償之責，是其確有資產不敷清
償之情，致無力再繳納訴訟費用等詞，指摘原裁定不當，聲明廢
棄，非有理由。
據上論結，本件抗告為無理由。依民事訴訟法第四百九十五條之
一第一項、第四百四十九條第一項、第九十五條、第七十八條，
裁定如主文。
中    華    民    國  九十五  年    三    月  二十三  日
                      最高法院民事第六庭
                          審判長法官  許  朝  雄
                                法官  謝  正  勝
                                法官  鄭  玉  山
                                法官  吳  麗  女
                                法官  袁  靜  文
      本件正本證明與原本無異
                                      書  記  官
中    華    民    國  九十五  年    四    月    四    日
                                                      Ｔ


司法院資訊處製作；財團法人民間司法改革基金會備份。
